臺灣臺北地方法院民事判決
　　　　　　　　　　　　　　　　  111年度北簡字第7683號
原      告  長鑫資產管理股份有限公司

法定代理人  潘代鼎  
訴訟代理人  郭佑芃  
            郭曉鳴  
被      告  李宗（原名李建良）

            李元豊  
上列當事人間撤銷遺產分割協議等事件，於中華民國111年6月21
日言詞辯論終結，本院判決如下：
    主    文
被告間就被繼承人杜水月所遺如附表所示之不動產於民國一百零
九年十一月二十六日所為遺產分割之債權行為，及民國一百一十
年二月一日以分割繼承為登記原因之所有權移轉登記之物權行為
均應予撤銷。
被告李元豊就附表所示之不動產於民國一百一十年二月一日所為
登記原因為分割繼承之所有權移轉登記應為塗銷。
訴訟費用新臺幣貳仟貳佰壹拾元由被告連帶負擔。
    事實及理由
壹、程序方面：
一、被告李元豊經合法通知，無正當理由不到場，爰依原告之聲
    請，准由其一造辯論而為判決。
貳、實體方面：　　
一、原告主張：被告李宗向案外人安泰商業銀行股份有限公司(
    下稱安泰銀行)申辦信用卡，依約被告李宗應按時還款，詎
    料被告李宗未依約還款，並經屢經催索，均置之不理，安
    泰銀行取得臺灣士林地方法院91年度執字第11441號債權憑
    證。嗣後安泰銀行於民國94年10月17日將上開信用卡債權讓
    與原告，並依金融機構合併法第14條第3項規定將債權讓與
    之通知以公告方式代之。迄今被告李宗應給付原告新臺幣2
    0萬4221元，及自94年10月18日起至清償日止，按日息萬分
    之5.2計算之利息，及按上述利息百分之10計算之違約金暨
    取得執行名義費用及執行費用由被告李宗負擔。次查，附
    表所示系爭不動產原為被繼承人杜水月所有，其死亡後留有
    系爭不動產為遺產。而依最高法院78年度台上字第1583號、
    69年台上字第847號判決意旨及高等法院105年法律座談會民
    事類提案第6號審查意見，被繼承人過世後，繼承人若未向
    法院聲請拋棄繼承，則自繼承開始時依法取得被繼承人之遺
    產，繼承人間就遺產協議分割之行為，係以財產為標的之行
    為，屬民法第244條規定得為撤銷之法律行為。然被告在對
    原告仍有負債的情況下，竟對原有繼承權利之遺產分文未取
    ，而將系爭遺產全部歸由被告李元豊取得，復於110年2月1
    日辦理分割繼承登記完竣。此等遺產分割協議及其後之所有
    權移轉行為均屬害及原告債權之無償行為，原告依法自得訴
    請撤銷。查被告間所為之遺產分割協議及就系爭不動產所為
    之分割繼承登記行為係發生於000年0月0日，相對人係於110
    年4月1日調閱系爭不動產之異動索引等資料方知悉被告間就
    遺產分割協議及就系爭不動產所為之分割繼承登記行為，是
    以旋即就此提起訴訟，故亦未逾知有撤銷原因時起 1 年之
    除斥期間。
　㈡並聲明：
　⒈被告間就被繼承人杜水月所遺如附表所示之不動產於109年11
    月26日所為遺產分割之債權行為，及110年2月1日以分割繼
    承為登記原因之所有權移轉登記之物權行為均應予撤銷。
  ⒉被告李元豊就附表所示之不動產於110年2月1日所為登記原因
    為分割繼承之所有權移轉登記應為塗銷。
二、被告李宗則以：
　㈠原告請求不合理，協商3年來從30萬元到40、50萬元，目前已
    經加碼到97萬元，欠債只20萬元，5倍利息不符合比例原則
    。而且原告於調解庭就不願意繼續調解。母親讓李元豊繼承
    因為他殘障，房屋現值遠超過債務，不可能為此脫產，而且
    原告一直扣被告薪水8至9萬元。請求庭上把金額減為被告債
    務金額，原告日息萬分之5.4計算高於銀行利息太多。
　㈡並聲明：原告之訴駁回。　　　
三、被告李元豊經於相當時期受合法之通知，而未於言詞辯論期
    日到場爭執或提出書狀答辯。
四、得心證之理由：
　㈠按當事人主張有利於己之事實者，就其事實有舉證之責任，
    民事訴訟法第277條前段定有明文，是民事訴訟如係由原主
    張權利者，應先由原告負舉證之責，若原告先不能舉證，以
    證實自己主張之事實為真實，則被告就其抗辯事實即令不能
    舉證，或其所舉證據尚有疵累，亦應駁回原告之請求（最高
    法院17年上字第917號判例意旨參照）。又事實有常態與變
    態之分，其主張常態事實者無庸負舉證責任，反之，主張變
    態事實者，則須就其所主張之事實負舉證責任（最高法院86
    年度台上字第891號判決意旨參照）。
　㈡原告主張之上開事實，業據原告提出信用卡申請書、臺灣士
    林地方法院91年度執字第11441號債權憑證、債權讓與聲明
    書影本及報紙公告、土地登記第三類謄本、建物登記第三類
    謄本、不動產異動索引等為證。被告李元豊對於上開事實，
    經於相當時期受合法之通知，而未於言詞辯論期日到場爭執
    或提出書狀答辯，本院審酌原告所提證據，堪信原告之主張
    為真實。被告李宗雖為上開辯稱，惟原告請求之金額係依
    據信用卡契約為之，被告李宗未履行前開信用卡契約，原
    告據以計算遲延利息，未逾法律可請求之範圍，亦屬正當，
    被告李宗辯稱不合理請求酌減云云，並非可採。系爭不動
    產原為被繼承人杜水月所有，其死亡後留有系爭不動產為遺
    產。而依最高法院78年度台上字第1583號、69年台上字第84
    7號判決意旨及高等法院105年法律座談會民事類提案第6號
    審查意見，被繼承人過世後，繼承人若未向法院聲請拋棄繼
    承，則自繼承開始時依法取得被繼承人之遺產，繼承人間就
    遺產協議分割之行為，係以財產為標的之行為，屬民法第24
    4條規定得為撤銷之法律行為。然被告在對原告仍有負債的
    情況下，竟對原有繼承權利之遺產分文未取，而將系爭遺產
    全部歸由被告李元豊取得，復於110年2月1日辦理分割繼承
    登記完竣。此等遺產分割協議及其後之所有權移轉行為均屬
    害及原告債權之無償行為，原告依法自得訴請撤銷。
　㈢綜上所述，原告主張⒈被告間就被繼承人杜水月所遺如附表所
    示之不動產於民國109年11月26日所為遺產分割之債權行為
    ，及民國110年2月1日以分割繼承為登記原因之所有權移轉
    登記之物權行為均應予撤銷。⒉被告李元豊就附表所示之不
    動產於民國110年2月1日所為登記原因為分割繼承之所有權
    移轉登記應為塗銷，為有理由，應予准許。
五、本件事證已臻明確，兩造其餘攻擊防禦方法與判決之結果不
    生影響，爰不一一贅論，併此敘明。
六、訴訟費用負擔之依據：民事訴訟法第78條、第85條第2項。
    本件訴訟費用額，依後附計算書確定如主文所示金額。
中　　華　　民　　國　　111 　年　　7 　　月　　14　　日
                      臺北簡易庭  法  官  趙子榮
以上正本係照原本作成
如對本判決上訴，須於判決送達後20日內向本庭提出上訴狀。如
委任律師提起上訴者，應一併繳納上訴審裁判費。
中　　華　　民　　國　　111 　年　　7 　　月　　14　　日
                                  書記官  陳怡安
計   算   書：
項        目             金   額（新臺幣）    備    註
第一審裁判費             2210元
合        計             2210元

附表：